【裁判字號】    95,上訴,1809
【裁判日期】    950803
【裁判案由】    強盜等
【裁判全文】
臺灣高等法院刑事判決                95年度上訴字第1809號
上  訴  人  台灣基隆地方法院檢察署檢察官
上  訴  人
即  被  告  丁○○
                    （現另案於於臺灣基隆監獄執行中）
指定辯護人  本院公設辯護人  甲○○
上列上訴人等因被告強盜等案件，不服臺灣基隆地方法院94年度
訴字第1122號，中華民國95年4月6日第一審判決（起訴案號：臺
灣基隆地方法院檢察署94年度偵字第3511、3771號，94年度偵緝
字第341號），提起上訴，本院判決如下：
    主  文
原判決關於詐欺得利、恐嚇取財及定執行刑部分撤銷。
丁○○犯詐欺得利罪，累犯，處有期徒刑參月，又犯恐嚇取財罪
，累犯，處有期徒刑柒月。
其他上訴駁回。
第二項所處之刑與上訴駁回部分所處之刑，應執行有期徒刑參年
貳月。
    事  實
一、丁○○前因竊盜案件，經原審法院判處有期徒刑10月確定，
    於民國93年12月30日縮刑期滿執行完畢，詎仍不知悔改，因
    缺錢花用，竟意圖為自己不法之所有，於94年7月7日中午12
    時20分許，在其台北縣金山鄉○○街3號3樓住處，趁其父母
    嚴金土、乙○○正在用餐，疏於注意之際，進入其父母臥室
    內竊取其母之皮包1個【內有現金新台幣（下同）11萬元】
    ，甫得手，即為其父發現，經其父呼喊，其母乃上前在住處
    鐵門內側拉住丁○○所持之皮包，丁○○為防護贓物，竟當
    場以反手用力推開其母親，迅速持該皮包下樓逃逸離去。其
    另明知自己身上並無分文，並無資力清償修車費用，仍基於
    詐欺得利之犯意，於94年8月6日8時許，竟將登記於其母親
    名下之PXL-806號已撞壞之機車，牽至基隆市○○路141號張
    清泉開設之信益車業有限公司，向張清泉佯稱，先修理再清
    償修車費用，致張清泉誤信丁○○有資力清償，而承諾為其
    修理該車，俟張清泉更換機車前叉、面板、下罩修妥該車，
    費用共4900元後，丁○○未付款即趁張清泉修理其他車輛時
    ，將上開機車騎走逃逸。其又意圖為自己不法所有，基於恐
    嚇取財之犯意，於94年8月9日18時許至台北縣金山鄉○○○
    路12巷2號之1丙○○家中，向丙○○稱已代償卡拉OK之消費
    款4800元，要求丙○○償還，丙○○自知並無欠款，乃予拒
    絕，丁○○竟進而對丙○○恫稱「再裝，要叫人打你」等語
    ，致丙○○心生畏懼，而於當日及94年8月11日、94年8月15
    日、94年8月19日，先後在其上開住處，陸續交付現金800元
    、1000元、1000元及2000元予丁○○。
二、案經乙○○訴由台北縣警察局金山分局，及丙○○訴由基隆
    市警察局第一分局，分別報請臺灣基隆地方法院檢察署檢察
    官偵查起訴。
    理  由
壹、程序方面：
    檢察官對上訴人即被告丁○○上開3犯行，向原審法院起訴
    後，原審對被告上開準強盜及恐嚇取財犯行，分別判處有期
    徒刑2年7月及有期徒刑8月，併定執行刑3年，另對被告上開
    詐欺得利犯行則判處無罪，檢察官認原審對被告上開準強盜
    及恐嚇取財犯行部分，量刑過輕，另對被告上開詐欺得利犯
    行部分，則認為原審認事有誤，對全案提起上訴，而被告則
    對上開準強盜犯行部分，認原審認事有誤，對此部分提起上
    訴（見本院95年6月8日準備程序筆錄），合先敘明。
貳、實體方面：
一、訊據訊被告對上開詐欺得利及恐嚇取財之事實，均坦承不諱
    ，然對上開準強盜部分，固坦承於94年7月7日中午12時20分
    許，在其台北縣金山鄉○○街3號3樓住處竊取其母乙○○之
    皮包，然否認有何準強盜犯行，辯稱其竊取其母親皮包得手
    後，其母親僅在後追呼，但並未追及，伊未對其母親實施推
    扯之行為云云。
二、經查：
  (1)被告上開詐欺得利及恐嚇取財之事實，業據其於本院審理時
    坦承不諱，核與證人即被害人張清泉證稱其被詐欺，被告積
    欠其4900元修理費用之情節相符，亦與證人即告訴人丙○○
    及證人即丙○○之妻莊美麗稱魏坤被恐嚇取財，而交付4800
    元予被告之情節相符，此外復有被害人張清泉替被告更換機
    車前叉、面板、下罩，修理費用共4900元之估價單附卷可佐
    ，準此足見，被告上開詐欺得利及恐嚇取財之自白與事實相
    符，堪予採信。
  (2)被告雖否認有上開準強盜犯行，然被告坦承確有先竊取其母
    親皮包，並將上開皮包帶離家裏，及其母親又在後追趕等情
    （見原審卷第19、60頁，本院95年7月20日審判程序筆錄）
    ，而被告先竊取其母親皮包，皮包內有11萬元，嗣並為防皮
    包遭其母親拉回，除拉扯皮包外，並用力反手推開其母親，
    被告遂將皮包帶離家裏之事實，業據證人即告訴人乙○○及
    證人即被告父親嚴金土於偵查中分別證述明確在卷（見94年
    度偵字第2998號卷第33、34頁，94年度偵緝字第341號卷第
    73、74頁），且其2人於偵查中之證言互核亦一致，此外復
    有被告上開住處之4紙照片附卷可參（見94年度偵字第2998
    號卷第19、20頁）。雖然證人乙○○於本院審理時證稱，被
    告竊取伊皮包後，經被告父親發現，其2人追趕被告，但並
    未追上被告，未與被告有身體上之接觸，因警察告知被告案
    件太多，要給被告教訓，因此其於警詢及偵查中始說的嚴重
    一點（見本院95年7月20日審判程序筆錄）云云。但徵之證
    人乙○○於偵查中曾證稱「…丁○○反手用力把我推開…，
    我又追他（指被告）下樓，當時有一年青人剛好騎機車經過
    ，我還教那個年青人幫我追丁○○，沒追到他就跑了…」（
    見94年度偵字第2998號卷第33、34頁），而被告於偵查中亦
    自承「因為那個少年一直喊『搶劫』，而我媽媽在我後面追
    我…」（見94年度偵字第3511號卷第33頁），足見證人乙○○於偵查中之證言，確與事實相符，蓋當時被告若僅偷其母
    親之皮包，而未曾有推其母親乙○○之準強盜行為，路過之
    少年應不至於一直喊「搶劫」；況證人乙○○及嚴金土為被
    告之父母親，若被告當時確無為防皮包遭其母親拉回，除拉
    扯皮包外並用力反手推開其母親之事實，依理其2人應無於
    偵查中設詞誣陷自己兒子之道理；尤其再參酌被告於原審曾
    聲請原審傳喚其父母親出庭以證明，其並未推其母親乙○○
    之情事（見原審卷第61頁），但證人乙○○及嚴金土2人，
    於原審審理時卻均稱「不願意作證」，經原審公設辯護人與
    其2人庭外溝通，請其2人替被告作證，但其2人仍拒絕作證
    （原審卷第80頁）等情以觀，益徵證人乙○○於本院審理時
    ，所為有利於被告知陳述，顯係事後迴護被告之詞，委無可
    取，蓋若其與證人嚴金土於偵查中，確係配合警方之要求，
    而為不實內容之陳述，豈有在第一審法院審理時，不保護兒
    子，堅決不作證之道理。準此足證，被告並無實施上開準強
    盜犯行之辯解，無非卸責之詞，不足採信。
三、綜上，本案事証明確，被告上開各犯行，均堪認定，自應予
    論罪科刑。
四、核被告所為，係犯刑法第329條之準強盜罪、第339條第2項
    之詐欺得利罪，及第346條第1項之恐嚇取財罪。雖然被告向
    張清泉佯稱，先修理再清償修車費用，致張清泉誤信丁○○
    有資力清償，而承諾為其修理該車，張清泉為修理該車，而
    有更換機車前叉、面板、下罩等物品，且此等物品附著於上
    開PXL-806號機車上，被告並將機車騎走，然由於被告施詐
    術，而使張清泉陷於錯誤而訂立1個承攬契約，因此被告向
    張清泉詐騙訂立承攬契約之主要目的，應是「不用給付報酬
    即可將機車修好」之利益，而非單純上開機車前叉、面板、
    下罩等物品，亦即此等物品由被告取得，本質上已含蓋於被
    告詐欺得利犯行中，除論以詐欺得利罪外，自無再論以詐欺
    取財罪之必要，檢察官認除論以詐欺得利罪外，亦應再論以
    詐欺取財罪，且二者間屬想像競合犯，應從一處斷，尚有未
    洽，且就檢察官認被告亦成立詐欺取財罪部分，本院亦勿庸
    另為無罪之諭知，附此敘明。又對丙○○恐嚇取財之目的為
    取得4800元，而其雖分4次自丙○○處取得現金，但因其4次
    取得之款項共4800元，是可知被告之恐嚇取財犯行，法律評
    價上僅有1次，其4次取款之動作，應係其恐嚇取財之接續犯
    行而已，檢察官認應論以恐嚇取財連續犯，亦有未洽。被告
    所犯前開3罪，犯意各別，行為互異，應予分論併罰。又被
    告曾因竊盜案件，經原審法院判處有期徒刑10月確定，於93
    年12月30縮刑期滿執行完畢，此有本院被告前案紀錄表在卷
    可按，其於有期徒刑執行完畢後5年內，再犯有期徒刑以上
    之本件各罪，均屬累犯，均應依法加重其刑。被告犯罪後，
    刑法第47條累犯規定，及刑法第51條定執行刑規定，均有修
    正；另刑法第339條第2項詐欺得利罪及刑法第346條第1項恐
    嚇取財罪之法定刑，亦因中華民國刑法施行法增定第1之1條
    「中華民國94年1月7日刑法修正施行後，刑法分則編所定罰
    金之貨幣單位為新臺幣。」、「94年1月7日刑法修正時，刑
    法分則編未修正之條文定有罰金者，自94年1月7日刑法修正
    施行後，就其所定數額提高為三十倍。但72年6月26日至94
    年1月7日新增或修正之條文，就其所定數額提高為三倍。」
    ，亦有修正，並均自95年7月1日生效，足見被告犯罪後，法
    律又已變更，綜合比較刑法修正前後規定結果，修正後刑法
    規定並未較修正前刑法規定有利於被告，爰依修正後刑法第
    2條第1項前段規定，依行為時之刑法，論以被告修正前刑法
    第329條之準強盜罪、第339條第2項之詐欺得利罪，及第346
    條第1項之恐嚇取財罪。
五、原審就被告所犯上開準強盜犯行部分，認事證明確，援引刑
    事訴訟法第299條第1項前段，刑法第329條、第328條第1項
    、第47條，並說明被告所犯準強盜罪部分，係竊取其母之皮
    包，雖為防護贓物施強暴，但衡與告訴人乙○○係母子關係
    ，且僅係反手推開，其母親並未受何傷害，嗣並於偵查中為
    被告求情等情，情輕法重，處以最輕之刑，仍嫌過重，原審
    為此依刑法第59條之規定，就其準強盜犯行，酌減其刑，並
    依法先加後減，併審酌被告犯準強盜罪之動機、手段、方法
    、結果，所得財物及犯後態度等一切情狀，量處有期刑2 年
    7月，以資懲儆，原審此部分認事用法，並無不合，量刑亦
    屬妥適，檢察官提起上訴，稱原審量刑過輕，被告上訴，否
    認犯罪，均無理由，應予駁回。另如前述，被告犯罪後，刑
    法第47條雖有修正，但依新法第2條第1項規定，比較新、舊
    法結果，仍應適用較有利於被告之行為時法律，又行為後法
    律有變更者，依修正前刑法第2條第1項之規定，以適用裁判
    時法為原則，如行為時法有利於行為人，則例外適用行為時
    法，依修正後刑法第2條第1項規定，以適用行為時法為原則
    ，惟如裁判時法有利於行為人，則例外的適用裁判時法。以
    往實務見解，認原判決未及比較適用新舊法時，上訴後，雖
    比較結果以舊法有利於行為人，而原判決別無其他撤銷事由
    ，仍應由本院以此為由撤銷改判。惟修正後之規定係以適用
    行為時法為原則，因此原判決關於準強盜部分，雖未及比較
    適用，然檢察官及被告就此部分上訴本院後，經比較新舊法
    ，行為後之法律並非較有利於行為人，仍應適用行為時法，
    則原判決適用行為時法即無不當，自不構成撤銷之事由，特
    此敘明。
六、原審就被告所犯上開詐欺得利犯行部分，未以詳查，遽為無
    罪之諭知，顯有未洽，檢察官提起上訴，認原審此部分認定
    事實有誤，請求改判等語，自有理由，自應由本院將此部分
    撤銷改判；又原審就被告所犯上開恐嚇取財犯行部分，認被
    告罪證明確，予以論罪科刑，固非無見，惟如前述被告所犯
    上開恐嚇取財犯行，非屬連續犯，原審就此部分以連續犯，
    自有未洽，又如前述刑法第47條累犯規定及刑法第346條第1
    項恐嚇取財罪之法定刑，均有修正，原審未及比較，亦有未
    洽，檢察官提起上訴，認原審此部分審量刑過輕云云，固無
    理由，惟因原判決關於恐嚇取財犯行部分既有可議，自亦應
    由本院將此部分撤銷改判。爰審酌被告犯詐欺得利罪及恐嚇
    取財罪之動機、手段、方法、結果，所得財物及犯後態度等
    一切情狀，分別量處如主文第2項所示之有期徒刑3月及有期
    徒刑7月，以資懲儆。
七、另原審定執行刑部分，因原判決關於恐嚇取財犯行部分，既
    經撤銷，其定執行刑部分自失所附麗，亦應並予撤銷。
八、又被告上開3犯行，如前述既屬數罪，爰將被告上開詐欺得
    利罪及恐嚇取財罪所分別量處之刑（即有期徒刑3月及有期
    徒刑7月），與上訴駁回部分即準強盜部分所處之刑（即有
    期徒刑2年7月），依法合定其應執行刑為如主文第3項所示
    有期徒刑3年2月，以示懲儆。
參、據上論斷，應依刑事訴訟法第369條第1項前段、第364條第
    368條、第299條第1項前段，刑法第2條第1項前段，修正前
    刑法第339條第2項、第346條第1項、第47條、第51條第5款
    修正前罰金罰鍰提高標準條例第1條前段，判決如主文。
本案經檢察官沈世箴到庭執行職務。
中    華    民    國    95    年    8     月    3     日
                  刑事第十六庭審判長法  官  葉騰瑞
                                    法  官  莊明彰
                                    法  官  黃俊明
以上正本證明與原本無異。
準強盜部分如不服本判決，應於收受送達後十日內向本院提出上
訴書狀，其未敘述上訴之理由者並得於提起上訴後十日內向本院
補提理由書（均須按他造當事人之人數附繕本）。
詐欺得利及恐嚇取財不得上訴
                                    書記官  廖婷璇
中    華    民    國    95    年    8     月    3     日
附錄：本案論罪科刑法條全文
刑法第329條
竊盜或搶奪，因防護贓物、脫免逮捕或湮滅罪證，而當場施以強
暴脅迫者，以強盜論。
刑法第328條
意圖為自己或第三人不法之所有，以強暴、脅迫、藥劑、催眠術
或他法，至使不能抗拒，而取他人之物或使其交付者，為強盜罪
，處5年以上有期徒刑。
以前項方法得財產上不法之利益或使第三人得之者，亦同。
犯強盜罪因而致人於死者，處死刑、無期徒刑或 10 年以上有期
徒刑；致重傷者，處無期徒刑或 7 年以上有期徒刑。
第 1 項及第 2 項之未遂犯罰之。
預備犯強盜罪者，處 1 年以下有期徒刑、拘役或 3 千元以下罰
金。
刑法第339條
意圖為自己或第三人不法之所有，以詐術使人將本人或第三人之
物交付者，處5年以下有期徒刑、拘役或科或併科1千元以下罰金
。
以前項方法得財產上不法之利益或使第三人得之者，亦同。
前二項之未遂犯罰之。
刑法第346條
意圖為自己或第三人不法之所有，以恐嚇使人將本人或第三人之
物交付者，處6月以上5年以下有期徒刑，得併科1千元以下罰金
。
以前項方法得財產上不法之利益，或使第三人得之者，亦同。
前二項之未遂犯罰之。


司法院資訊處製作；財團法人民間司法改革基金會備份。
